臺灣士林地方法院行政訴訟判決　
111年度交字第43號
原      告  林育賢  
被      告  臺北市交通事件裁決所

代  表  人  蘇福智  
上列當事人間交通裁決事件，原告不服被告中華民國111年1月14
日北市裁催字第22-CN0000000號裁決，提起行政訴訟，本院判決
如下：
    主  文
原告之訴駁回。
訴訟費用新臺幣參佰元由原告負擔。
    事實及理由
壹、程序事項：
　　本件原告因不服被告於民國111年1月14日以北市裁催字第22
    -CN0000000號違反道路交通管理事件裁決書（下稱原處分）
    ，裁處其罰鍰新臺幣（下同）1,200元，提起行政訴訟，依
    行政訴訟法第237條之1規定，應適用交通裁決事件訴訟程序
    ，本院並依同法第237條之7規定，爰不經言詞辯論，逕為判
    決。
貳、實體事項：
一、爭訟概要：
　　新北市政府警察局三重分局（下稱舉發機關）員警查證後，
    認民眾於110年5月13日檢具違規證據資料檢舉，原告所有車
    牌號碼000-000號普通重型機車（下稱系爭機車），於110年
    5月13日8時7分許，行經新北市三重區重陽橋（往臺北市方
    向）時，有「汽車駕駛人未依規定使用方向燈」違規事實等
    屬實，而於110年6月1日填製新北市政府警察局新北市警交
    大字第CN0000000號舉發違反道路交通管理事件通知單（下
    稱舉發通知單）予以舉發車主即原告，並記載應到案日期為
    110年7月16日前。原告於110年6月3日向被告陳述意見，經
    舉發機關查復違規事實屬實，被告遂於110年1月14日作成原
    處分，依道路交通管理處罰條例第42條，裁處其罰鍰1,200
    元。原告不服，遂提起本件行政訴訟。
二、原告起訴主張：
　㈠原告於110年5月收到舉發通知單，原告於前揭時、地駕駛系
    爭機車，因在上橋往士林方向的車道一下右轉，又馬上左轉
    ，以致系爭機車後輪壓到白虛線，原告並無變換車道之意圖
    及行為。又原告並未收到申訴後舉發機關之回覆函文等語。
　㈡並聲明：原處分撤銷。
三、被告答辯略以：
　㈠卷查本案經舉發機關就違規事實查復，依道路交通標誌標線
    號誌設置規則第149條規定，白虛線設於路段中間者，用以
    分隔同向車道，故跨越即屬變換車道行為；另依道路交通安
    全規則第109條第2項第2款規定，變換車道時，應先顯示欲
    變換車道方向之燈光，並應顯示至完成轉彎或變換車道之行
    為，方向燈顯示之用意係為使周遭車輛辨識該車行車動向，
    以達防禦駕駛之目的。查系爭機車經民眾檢舉（檢舉日期為
    110年5月13日）於前揭時、地，變換車道不依規定使用方向
    燈，經檢視民眾提供舉證影片，系爭機車違規事實明確，舉
    發員警依規定舉發並無違誤。原告陳述「…並無意圖和行為
    變換車道…」一節，檢視採證影像（影片名稱：CN0000000.A
    VI），影片時間08：07：40至43秒，系爭機車確實自外側車
    道跨越白虛線，變換車道至內側車道後，復又跨越白虛線變
    換車道至外側車道，原告確有變換車道之行為存在。又依行
    政罰法第7條之反面解釋，行為如出於故意或過失者即應處
    罰，原告變換車道之行為縱非故意，但至少有應注意、能注
    意而未注意之過失，故仍應予處罰，並予說明。綜上，原告
    前述辯解，不足為免責之理由，請依法駁回原告之訴，以維
    法紀。
　㈡並聲明：原告之訴駁回。
四、本院之判斷：
　㈠按「汽車（機車同，參同條例第3條第8款）駕駛人，不依規
    定使用燈光者，處新臺幣一千二百元以上三千六百元以下罰
    鍰。」，道路交通管理處罰條例第42條定有明文。又按「行
    車遇有轉向、減速暫停、讓車、倒車、變換車道等情況時所
    用之燈光及駕駛人之手勢，應依下列規定：…六、變換車道
    時，應先顯示欲變換車道方向之燈光或手勢。」、「汽車駕
    駛人，應依下列規定使用方向燈：…二、左（右）轉彎時，
    應先顯示車輛前後之左（右）邊方向燈光；變換車道時，應
    先顯示欲變換車道方向之燈光，並應顯示至完成轉彎或變換
    車道之行為。…」，道路交通安全規則第91條第1項第6款、
    第109條第2項第2款分別定有明文。且按「標線依其型態原
    則上分類如下：一、線條以實線或虛線標繪於路面或緣石上
    ，用以管制交通者，原則上區分如下：（一）白虛線設於路
    段中者，用以分隔同向車道或作為行車安全距離辨識線；設
    於路口者，用以引導車輛行進，或作為大眾捷運系統車輛行
    駛界線，用以區隔大眾捷運系統車輛行進範圍。…」、「（
    第1項）車道線，用以劃分各線車道，指示車輛駕駛人循車
    道行駛。（第2項）本標線為白虛線，線段長四公尺，間距
    六公尺，線寬一○公分。」，道路交通標誌標線號誌設置規
    則第149條第1項第1款第1目、第182條第1、2項定有明文。
    另按「對於違反本條例之行為者，民眾得敘明違規事實或檢
    具違規證據資料，向公路主管或警察機關檢舉，經查證屬實
    者，應即舉發。但行為終了日起逾七日之檢舉，不予舉發。
    」，行為時道路交通管理處罰條例第7條之1定有明文。
　㈡經查，原告駕駛系爭機車，於上揭時、地，有「汽車駕駛人
    未依規定使用方向燈」事實等情，有舉發通知單（本件違規
    時間110年5月13日，檢舉日期為同日，合於行為時道路交通
    管理處罰條例第7條之1之規定）、採證照片、舉發機關110
    年6月9日新北警重交字第1103779467號函、機車車籍查詢資
    料、舉發機關111年4月12日新北警重交字第1113823107號函
    暨所附檢舉明細、舉發機關111年4月26日新北警重交字第11
    13827301號函暨所附檢舉明細等件附卷可稽（見本院卷第42
    -45、56、64、71、80-83頁）。
　㈢原告雖主張：伊因在上橋往士林方向的車道一下右轉，又馬
    上左轉，以致系爭機車後輪壓到白虛線，伊並無變換車道之
    意圖及行為；伊並未收到申訴後舉發機關之回覆函文等語。
    經查，①本院勘驗本件採證影像（檔案名稱：CN0000000.AVI
    ），勘驗結果為：「錄影畫面一開始右下角顯示時間為西元
    2021年5月13日，影像時間08：07：40（此為錄影畫面所示
    時間，下同），可看見當時天氣晴，日間光線充足，有聲音
    。系爭機車（如紅色圓框所示）行駛於外側車道（見本院卷
    第88頁擷取畫面1）。於08：07：41，可看見系爭機車（如
    紅色圓框所示）行駛至白虛線上，未使用方向燈（見本院卷
    第88頁擷取畫面2）。於08：07：42，可看見系爭機車（如
    紅色圓框所示）行駛至內側車道，未使用方向燈（見本院卷
    第90頁擷取畫面3）。於08：07：42，可看見系爭機車（如
    紅色圓框所示）行駛於內側車道（見本院卷第92頁擷取畫面
    4）。於08：07：42，可看見系爭機車（如紅色圓框所示）
    行駛至白虛線上，未使用方向燈（見本院卷第94頁擷取畫面
    5）。於08：07：43，可看見系爭機車（如紅色圓框所示）
    行駛至外側車道，未使用方向燈（見本院卷第96頁擷取畫面
    6）。於08：07：43，可看見系爭機車（如紅色圓框所示）
    行駛於外側車道（見本院卷第98頁擷取畫面7）。」，有勘
    驗報告在卷可按（見本院卷第84頁）。依勘驗結果，系爭機
    車自外側車道變換至內側車道，又再從內側車道變換至外側
    車道，均未使用方向燈。原告於上開時、地，駕駛系爭機車
    ，有「汽車駕駛人未依規定使用方向燈」之違規事實，應勘
    認定。②至原告主張：未收到申訴後舉發機關之回覆函文等
    語。然查，原告亦自承被告業已提供其該函文等語（見本院
    卷第9-10頁），且本院業再次送達該函文請原告表示意見（
    見本院卷第104頁），原告此部分之主張，並無從據以為對
    其有利之認定。
五、綜上所述，本件原告駕駛系爭機車，於前揭時、地，有「汽
    車駕駛人未依規定使用方向燈」之違規事實，被告依道路交
    通管理處罰條例第42條、違反道路交通管理事件統一裁罰基
    準及處理細則及違反道路交通管理事件統一裁罰基準表之規
    定，裁處原告罰鍰1,200元，並無違誤。原告訴請撤銷為無
    理由，應予駁回。
六、本件判決基礎已臻明確，兩造其餘之攻擊防禦方法經本院斟
    酌後，核與判決不生影響，無一一論述之必要，併予敘明。
七、本件第一審裁判費為300元，應由原告負擔，爰確定第一審
    訴訟費用額如主文第2項所示。
八、據上論結，本件原告之訴為無理由，依行政訴訟法第237條
    之7、第237條之8第1項、第98條第1項前段，判決如主文。
中　　華　　民　　國　　111 　年　　5 　　月　　30　　日
　　　　　　　　　行政訴訟庭　法　官　林宜靜
以上為正本係照原本作成。
如不服本判決，應於判決送達後20日內，向本院提出上訴狀並表
明上訴理由（原判決所違背之法令及其具體內容或依訴訟資料可
認為原判決有違背法令之具體事實），其未載明上訴理由者，應
於提出上訴後20日內向本院補提理由書（上訴狀及上訴理由書均
須按他造人數附繕本，如未按期補提上訴理由書，則逕予駁回上
訴），並應繳納上訴裁判費新臺幣750元。
中　　華　　民　　國　　111 　年　　5 　　月　　30　　日
                              書記官  鍾堯任